【裁判字號】    98,消債清,169
【裁判日期】    980910
【裁判案由】    聲請清算程序
【裁判全文】
臺灣高雄地方法院民事裁定           98年度消債清字第169號
聲  請  人  甲○○
上列當事人因消費者債務清理事件聲請清算，本院裁定如下：
    主  文
聲請人甲○○自中華民國九十八年九月十一日下午五時起開始清
算程序。
命司法事務官進行本件清算程序。
    理  由
一、聲請意旨略以：聲請人目前積欠國泰世華商業銀行股份有限
    公司（下稱國泰世華銀行）等如附表所示債權人有擔保及無
    擔保債務合計新臺幣（下同）2,065,539 元（無擔保債務為
    1,802,539 元），前曾提出債權人清冊，以書面向最大債權
    金融機構即國泰世華銀行申請前置協商，經該銀行以聲請人
    無法負擔任何還款條件，而於民國98年2 月9 日發給前置協
    商不成立通知書，因聲請人目前每月收入僅15,000元，扣除
    生活必要支出費用及聲請人因扶養罹患重度精神病之長子，
    每月需支付之醫療費用等後，實無法依國泰世華銀行所提供
    之最優惠清償方案即分180 期清償債務；況聲請人目前生活
    已瀕臨困窘，以聲請人現年已63歲（聲請人係35年10月18日
    生），距法定退休年齡僅餘2 年，更無法預知未來是否有穩
    定收入可供償還前開債務，顯有不能清償前開債務之情事，
    爰聲請准予清算等語。
二、按，「債務人不能清償債務或有不能清償之虞者，得依本條
    例所定更生或清算程序，清理其債務。」；「債務人於法院
    裁定開始更生程序或許可和解或宣告破產前，得向法院聲請
    清算。」，消費者債務清理條例（下稱消債條例）第3 條、
    第80條前段。又「法院開始清算程序之裁定，應載明其年、
    月、日、時，並即時發生效力。」；「法院裁定開始更生或
    清算程序後，得命司法事務官進行更生或清算程序，必要時
    得選任律師、會計師或其他適當之自然人或法人一人為監督
    人或管理人。」，消債條例第83條第1 項、第16條第1 項亦
    有明文。
三、經查：
(一)聲請人主張積欠最大債權金融機構國泰世華銀行 2,065,539
    元，經向國泰世華銀行申請消債條例前置協商後，經該銀行
    發給協商不成立通知書等情，業據其提出財團法人金融聯合
    徵信中心當事人綜合信用報告－債務清理條例前置協商專用
    債權人清冊、前置協商不成立通知書各1 份附卷可憑（見本
    院卷第16至19頁、第20頁），堪以認定。又聲請人主張名下
    僅有車齡20餘年之自小客車1 部，且因車齡老舊維修費用較
    高，並已於停置路邊時遺失，此外並無任何財產；另聲請人
    任職樹德通運有限公司，每月收入僅15,000元等情，有聲請
    人財產歸屬資料清單、96、97年度綜合所得稅各類所得資料
    清單、收入切結書各1 份可佐（見本院卷第21至23頁、第34
    頁），亦均堪認定。
(二)聲請人另主張，伊尚需扶養罹患重度精神病之長子林榮勇，
    每月需支付醫療費用10,080元，扣除長子領取殘障補助每月
    4,000 元及新光人壽保險每月還本約853 元（見本院卷第75
    至80頁），有林榮勇住院收據、國軍左營總醫院附設民眾診
    療處診斷證明書、郵政存簿儲金簿影本各1 份附卷可按，堪
    認為真實（見本院卷第75至82頁）。經與聲請人之配偶共同
    分擔後，聲請人每月尚須支付2,614 元；又聲請人每月膳食
    費、水電瓦斯費及其他日常生活費用共計約9,262 元，故聲
    請人每月必要生活支出為11,876元（見本院卷第61頁）。本
    院認為，雖聲請人所列之膳食費及日常生活用品等費用並未
    提出詳細單據，然審以聲請人就水電瓦斯費、勞健保費、通
    訊費用等皆以詳列且有單據附卷以資佐證，況客觀上要求所
    有費用如膳食費等皆附單據並表列明細顯不可能，又聲請人
    所列膳食費用係以一日三餐150 元，平均一餐50元計算，則
    聲請人所列非高於一般生活標準，當屬可採；再酌以聲請人
    目前住所地為高雄市○○區○○路370 巷12號，屬高雄市境
    內，與內政部社會司所公布之98年度高雄市每人每月之最低
    生活費11,309元相較，聲請人每月必要生活支出與前開最低
    生活標準相當，尚屬合理，則聲請人主張之每月必要生活支
    出為11,876元，即堪採認。是以，依聲請人目前每月平均收
    入15,000元，扣除前開必要生活費用及扶養費用後，每月僅
    餘3,124 元可供運用，與聲請人所負債務為2,065,539 元相
    較，清償期高達661 個月，顯然過長，客觀上堪認有不能清
    償債務之情形。況以聲請人現年已63歲，距法定退休年齡僅
    餘2 年，其薪資客觀上無法預期增加，亦難於社會上謀得其
    他職務，是聲請人已不能清償債務，應可認定。
(三)綜上所述，聲請人之無擔保、無優先權債務總額未逾 1,200
    萬元，且本件又查無聲請人有消費者債務清理條例第6 條第
    3 項、第8 條或第82條第2 項所定駁回清算聲請之事由存在
    ，是聲請人聲請本件清算，聲請人聲請清算，應屬有據，應
    予准許。並依上開規定命司法事務官進行本件清算程序，爰
    裁定如主文一、二項所示。
四、依消費者債務清理條例第11條第1 項、第83條第1 項、第16
    條第1 項，裁定如主文。
中    華    民    國    98    年    9     月    10    日
              民事第一庭    法      官  林岳葳
上為正本係照原本作成。
本件不得抗告。
本裁定已於98年9月11日下午5時公告。
中    華    民    國    98    年    9     月    10    日
                            書  記  官  簡文清
┌─┬──────┬───────┬─────┬─────┐
│編│債權人      │金額（新臺幣）│種類      │發生原因  │
│號│            │              │          │          │
├─┼──────┼───────┼─────┼─────┤
│1 │台新銀行    │263,000元     │房貸      │拍賣不足額│
├─┼──────┼───────┼─────┼─────┤
│2 │國泰世華銀行│1,588,000元   │無擔保債權│中期放款  │
├─┼──────┼───────┼─────┼─────┤
│3 │花旗銀行    │135,877元     │無擔保債權│信用卡    │
├─┼──────┼───────┼─────┼─────┤
│4 │中國信託銀行│78,662元      │無擔保債權│信用卡    │
└─┴──────┴───────┴─────┴─────┘


司法院資訊處製作；財團法人民間司法改革基金會備份。
